# 请教陈版主，关于实际控制人变化情况下是否适用同一控制下企业合并

提问人：596159175 时间：2016-08-03 09:22:34
实际控制人甲于 2015 年 10 月份收购了A公司，同时甲拥有控股子公司B公司（自 2013 年成立以来一直控股）。 2016 年 3 月份，A公司收购B公司，是否构成同一控制下企业合并？根据下述第 3 条判断应该不属于同一控制下的企业合并，但根据实质重于形式的原则，是否可以判断为同一控制下的企业合并呢？ 准则的规定如下： （一）同一控制下的企业合并 同一控制下的企业合并，是指参与合并的企业在合并前后均受同一方或相同的多方最终控制且该控制并非暂时性的。 判断某一企业合并是否属于同一控制下的企业合并，应当把握以下要点： 1 ．能够对参与合并各方在合并前后均实施最终控制的一方通常指企业集团的母公司。 同一控制下的企业合并一般发生于企业集团内部，如集团内母子公司之间、子公司与子公司之间等。因为该类合并从本质上是集团内部企业之间的资产或权益的转移，能够对参与合并企业在合并前后均实施最终控制的一方为集团的母公司。 2 ．能够对参与合并的企业在合并前后均实施最终控制的相同多方，是指根据合同或协议的约定，拥有最终决定参与合并企业的财务和经营政策，并从中获取利益的投资者群体。
3 ．实施控制的时间性要求，是指参与合并各方在合并前后较长时间内为最终控制方所控制。具体是指在企业合并之前(即合并日之前)，参与合并各方在最终控制方的控制时间一般在 1 年以上(含 1 年)，企业合并后所形成的报告主体在最终控制方的控制时间也应达到1 年以上(含 1 年)。 4 ．企业之间的合并是否属于同一控制下的企业合并，应综合构成企业合并交易的各方面情况，按照实质重于形式的原则进行判断。通常情况下，同一控制下的企业合并是指发生在同一企业集团内部企业之间的合并。同受国家控制的企业之间发生的合并，不应仅仅因为参与合并各方在合并前后均受国家控制而将其作为同一控制下的企业合并。

回答人：chenyiwei
要看该资产重组与控制权转让这两者是否为一揽子交易，是否为新的实际控制人在取得控制权之后单方面主导实施的。如果不是一揽子交易，以及确系新的实际控制人在取得控制权之后单方面主导实施，且预计重组完成后该A公司在可预见的未来将持续处于该新实际控制人控制下的，则仍可以认定为同一控制下合并。

提问人：596159175 时间：2016-08-03 19:31:00
陈版主，根据《企业会计准则讲解 2010 》中描述：判断某一企业合并是否属于同一控制下的企业合并，应当把握以下要点： 3 ．实施控制的时间性要求，是指参与合并各方在合并前后较长时间内为最终控制方所控制。具体是指在企业合并之前(即合并日之前)，参与合并各方在最终控制方的控制时间一般在 1 年以上(含 1 年)，企业合并后所形成的报告主体在最终控制方的控制时间也应达到 1 年以上(含 1 年)。 若是做同一控制企业合并，是否与企业合并之前(即合并日之前)，参与合并各方在最终控制方的控制时间一般在 1 年以上(含 1 年)的要求向冲突？

回答人：chenyiwei
不要过于死板地考虑“前后各一年”。请参考《瑞华研究 2010 ～ 2014 汇编》中问题3-2-3“企业合并类型的判断问题”中关于“控制非暂时性”的理解和判断的相关内容。